臺灣臺中地方法院民事判決　九十二年度訴字第一二一號
　　原　　　告　行政院農業委員會林務局東勢林區管理處
　　法定代理人　戊○○
　　訴訟代理人　甘龍強　律師
　　被　　　告　甲○○
　　　　　　　　乙　○
　　　　　　　　丙○○
　　兼右三人法
　　定代理人　　丁○○
右當事人間返還土地等事件，本院於民國九十三年十月十四日言詞辯論終結，判決如
左：
    主    　文
被告應將坐落台中縣和平鄉大甲溪事業區第八十五林班假地四號如附圖所示編號４面
積零點肆壹壹零公頃土地上之果樹、工寮及水塔拆除、剷除，並將土地返還原告。
被告應連帶給付原告新台幣柒萬零貳佰壹拾陸元，及自民國九十二年九月十三日起至
清償日止按年息百分之五計算之利息。
原告其餘之訴駁回。
訴訟費用由被告連帶負擔十分之九，餘由原告負擔。
本判決原告勝訴部分，於原告以新台幣拾玖萬元供擔保後，得假執行。
原告其餘假執行聲請駁回。
    事實及理由
一、原告起訴主張林錦鐘向其承租坐落台中縣和平鄉大甲溪事業區第八十五林班假地
    四號林地（以下稱系爭林地），因該林地屬德基水庫集水區內陡坡農用地（即超
    限利用地），嗣經原告依行政院核頒之德基水庫集水區域陡坡農用地處理要點規
    定，除以存證信函向林錦鐘終止租約外，再以本件起訴狀繕本之送達，為終止租
    約之意思表示。林錦鐘於租約終止後，仍繼續占有系爭林地，為無權占有，而依
    租賃物返還請求權及物上返還請求權請求林錦鐘返還系爭林地，並依租金請求權
    請求林錦鐘給付積欠至民國八十七年止之租金七萬零二百一十六元，及契約終止
    後，林錦鐘繼續占有系爭林地使用收益，而依不當得利返還請求權及侵權行為之
    損害賠償請求權請求林錦鐘自八十八年二月一日起至交還土地之日止，就其占有
    面積按該土地之地價，以每年百分之八計付原告。嗣原告發現林錦鐘於起訴前即
    已死亡，而應由其繼承人即甲○○、乙○、丙○○、丁○○等人共同繼承上開法
    律關係，乃追加甲○○、乙○、丙○○、丁○○為被告，而撤回林錦鐘部分之訴
    ，核其追加部分，因仍利用已進行之訴訟資料，不甚礙訴訟之終結及被告之防禦
    ，依民事訴訟法第二百五十五條第一項第七款規定，自應認為合法。而撤回部分
    ，核亦無不合，先予敘明。
二、本件被告甲○○、乙○、丙○○、丁○○經合法通知，無正當理由，未於言詞辯
    論期日到場，核無民事訴訟法第三百八十六條各款所列情形，爰依原告之聲請，
    由其一造辯論而為判決。
三、原告主張被告之被繼承人林錦鐘向其承租系爭國有林地，該林地屬行政院核定之
    德基水庫集水區內陡坡農用地（即超限利用地）。行政院於六十八年核頒德基水
    庫集水區陡坡農用地處理要點，依該要點應於七十八年收回一一七一點一四０六
    公頃土地，惟因故未執行，行政院嗣於八十年六月二十八日以台八十農字第二一
    二四號函核定自八十二年度起執行，台灣省政府遂以八十二年六月十七日府農林
    字第一六三０六０號函公告德基水庫集水區陡坡農用地處理事宜，規定自公告日
    起滿三年後，未交還土地者，即終止租約強制收回，不予任何補償。原告（原係
    大甲林區管理處，嗣於七十八年七月一日裁併為東勢林區管理處）乃於八十六年
    四月間依林務局八十六年二月十三日八十六林政字第０四二一二號函指示，以存
    證信函通知林錦鐘限於八十六年五月三十一日以前改正實施造林，逾期未造林者
    ，終止租約收回。迨至八十八年一月再以存證信函向林錦鐘終止租約，收回系爭
    林地，茲再以起訴狀繕本送達，為終止租約之意思表示。租約終止後，承租人繼
    續占有系爭林地，即屬無權占有，原告除得依租賃契約請求返還系爭林地外，並
    得依所有權之物上請求權，請求交還系爭林地。而承租人林錦鐘死亡後，其返還
    系爭林地之義務，由被告繼承，原告自得向被告請求。另系爭租地造林契約，經
    約定租金應由承租人於林木採伐前或果實採取時，按一定比率（用材、薪炭材、
    果樹均百分之二十，竹木百分之十）折成現金給付原告，被告之被繼承人林錦鐘
    至八十七年止，積欠原告租金共計新台幣（下同）七萬零二百一十六元，由被告
    繼承之，原告自得請求被告連帶給付。另租約終止後，被告繼續占有系爭林地，
    而為使用收益，其獲有相當於租金之不當得利，自應返還原告，而原告受有相當
    於租金之損害，亦得請求損害賠償。爰提起本訴。並聲明：求為判決（一）被告
    應將坐落系爭林地之地上物予以拆除、剷除，並將土地交還原告。（二）被告應
    連帶給付原告七萬零二百一十六元及自追加起訴狀繕本送達被告之翌日起至清償
    日止按年息百分之五計算之利息。（三）被告應連帶自八十八年二月一日起至交
    還系爭土地之日止，就其占有土地面積按南投縣仁愛鄉○○段九十二地號土地之
    地價，以每年百分之八計付原告。（四）願供擔保，聲請宣告假執行。
四、被告未於言詞辯論期日到場，亦未提出準備書狀作何聲明或陳述。
五、原告主張林錦鐘承租系爭林地，而系爭林地屬德基水庫集水區陡坡農用地，其於
    八十六年四月間依林務局八十六年二月十三日八十六林政字第０四二一二號函指
    示，以存證信函通知林錦鐘限於八十六年五月三十一日以前改正實施造林，逾期
    未造林者，終止租約收回。迨至八十八年一月再以存證信函向林錦鐘終止租約，
    收回系爭林地，及林錦鐘積欠至八十七年之租金共計七萬零二百十六元。而林錦
    鐘業已死亡，被告為其繼承人等情，業據提出台灣省德基水庫集水區域內國有森
    林用地出租造林契約書一份（以下稱系爭租賃契約書）、存證信函二份、積欠租
    金明細一份、戶籍謄本四份為證，應堪信為真實。
六、次查，系爭林地承租人（即林錦鐘）未依出租人及台灣省農林廳山地農牧局指定
    方式及期限內完成水土保持，或在租用林地上水土保持維護未達規定標準或因故
    意破壞水土保持設施經出租人或台灣省政府農林廳山地農牧局通知限期改善逾期
    不改善至規定標準者，出租人（即原告）得終止本租約收回林地，為系爭租賃契
    約書第六條第二款、第三款所明定，有卷附之系爭租賃契約書可稽。原告既已函
    催被告之被繼承人林錦鐘依規定實施造林，逾期仍未照辦，則原告自得終止租約
    。而原告亦於八十八年一月七日以存證信函向承租人即被告之被繼承人林錦鐘為
    終止租約之意思表示，已如前述，茲再以起訴狀繕本之送達同時表示終止租約，
    自無不合。
七、被告之被繼承人林錦鐘所承租林地之位置、面積，如附圖所示編號４之部分，面
    積為零點四二零公頃，其上有果樹、破舊工寮及水塔，業經本院會同台中縣東勢
    地政事務所勘驗現場並實施測量在案，並製有勘驗筆錄及照片、複丈成果圖附卷
    可參。按承租人於租賃關係終止後，應返還租賃物，為民法第四百五十五條所明
    定。系爭租約經終止後，其租賃關係即告消滅，承租人即被告之被繼承人林錦鐘
    自應負回復原狀並返還系爭林地之義務。而被告為林錦鐘之繼承人，自應繼承上
    開債務。是原告依租賃物返還請求權，請求被告將系爭林地上之地上物即果樹、
    破舊工寮及水塔等拆除、剷除，並交還土地，洵有理由，應予准許。至於原告另
    主張被告之被繼承人林錦鐘於租約終止後仍占有系爭林地，為無權占有，被告亦
    繼承之云云，而依物上請求權請求被告將系爭林地上之地上物拆除、剷除並返還
    土地。因與上開租賃物返還請求權係競合之合併，均求為判決如同一訴之聲明，
    本院既已准許原告請求返還租賃物，其請求目的已實現，自勿庸再就此部分請求
    加以審酌論斷，附此敘明。
八、另依卷附系爭租賃契約第四條約定，租金應由承租人於林木採伐前或果實採取時
    ，按一定比率（用材、薪炭材、果樹均百分之二十，竹木百分之十）折成現金給
    付原告。而被告之被繼承人林錦鐘積欠至八十七年之租金共計七萬零二百十六元
    ，已如前述。被告為其繼承人，自應繼承該債務。且按民法第一千一百五十三條
    第一項規定繼承人對於被繼承人之債務，負連帶責任。被告就該債務即應連帶負
    責。從而，原告請求被告連帶給付上開租金七萬零二百十六元及自追加起訴狀繕
    本送達被告之翌日即九十二年九月十三日起至清償日止按年息百分之五計算之利
    息，顯有理由，應予准許。
九、又原告主張被告於租約終止後，仍繼續占有系爭林地，而為使用收益乙節，未據
    其提出證據以實其說，本院勘驗現場時，被告之被繼承人林錦鐘承租之林地，雖
    有果樹、工寮及鐵製水塔等物，惟果樹已無人管理，工寮亦已破舊，鐵塔更係凹
    損未修，此有勘驗筆錄及照片可證，足見，被告於契約終止後已未占有系爭林地
    耕作收益，是原告上開主張尚難採信。準此，被告既未繼續占有系爭土地使用收
    益，自無成立不當得利或侵權行為可言。則原告依不當得利及侵權行為等法律關
    係，請求被告應連帶自八十八年二月一日起至交還系爭土地之日止，就其占有土
    地面積按南投縣仁愛鄉○○段九十二地號土地之地價，以每年百分之八計付原告
    ，即屬無據，應予駁回。
十、原告陳明願供擔保，聲請宣告假執行，於其勝訴部分核無不合，爰酌定相當擔保
    金額准許之；其餘假執行宣告之聲請，則因其訴無理由被駁回而失所附麗，應併
    予駁回。
十一、據上論結，原告之訴為有理由，依民事訴訟法第三百八十五條第一項前段、第
      七十九條、第八十五條第二項、第三百九十條第二項判決如主文。
中　　　華　　　民　　　國　　九十三　　年　　　十　　　月　　二十九　　日
                                    臺灣臺中地方法院民事第二庭
~B法　　　官　許文碩
右為正本係照原本作成
如不服本判決，應於判決送達後二十日內，向本院提出上訴狀。
中　　　華　　　民　　　國　　九十三　　年　　　十　　　月　　二十九　　日
~B法院書記官　巫偉凱
